【裁判字號】    99,訴,1383
【裁判日期】    990824
【裁判案由】    會議無效
【裁判全文】
臺灣臺中地方法院民事判決              99年度訴字第1383號
原      告  甲○○
被      告  翰陽名廈管理委員會
法定代理人  乙○○
上列當事人間請求會議無效事件，本院於民國99年8月5日言詞辯
論終結，判決如下：
    主    文
確認翰陽名廈於民國九十九年一月十六日所召開之九十九年度第
一次區分所有權人會議案由二之二之決議無效。
訴訟費用由被告負擔。
    事實及理由
甲、程序部分：按訴狀送達後，原告不得將原訴變更或追加他訴
    。但擴張或減縮應受判決事項之聲明者，不在此限。民事訴
    訟法第255條第1項第3款定有明文。本件原告起訴時係主張
    翰陽名廈於民國99年1月16日所召開99年度第1次區分所有權
    人會議（下稱系爭區分所有權人會議）之決議無效，嗣於訴
    狀送達被告後，原告於99年7月13日言詞辯論期日減縮聲明
    求為確認系爭區分所有權人會議案由2之2之決議無效，核係
    減縮應受判決事項之聲明，符合上開法條之規定，應予准許
    ，合先敘明。
乙、實體部分：
壹、原告主張：被告於99年1月16日晚間所召開系爭區分所有權
    人會議，該會議紀錄其中案由2之2決議為：178號6樓之3之
    走道列入178號6樓之約定專用，其權利義務與同棟大樓之5
    樓、7樓、8樓及9樓相同，而6樓則按此比例繳納管理費（詳
    如建物測量成果圖）。惟依公寓大廈管理條例第7條規定，
    公寓大廈共用部分不得獨立使用供做專有部分，其為公寓大
    廈本身所占之地面；連通數個專有部分之走廊或樓梯及其通
    往室外之通路或門廳；社區○○巷道、防火巷弄；約定專用
    有違法令使用限制之規定者，並不得為約定專用部分。是上
    開會議案由2之2之決議顯然違背該法令規定，將公設納入專
    有部分及佔用公設，應為無效。並聲明：確認系爭區分所有
    權人會議案由2之2之決議無效。
貳、被告則以：依公寓大廈管理條例第31條規定，區分所有權人
    會議之決議，除規約另有規定外，應有區分所有權人3分之
    2以上及其區分所有權比例合計3分之2以上出席，以出席人
    數4分之3以上及其區分所有權比例占出席人數區分所有權4
    分之3以上之同意行之。而系爭區分所有權人會議本應出席
    15人，該次出席人數為13人，其出席比例及人物已逾3分之
    2以上，並無違反前開條文之規定。再者，原建設公司就翰
    陽名廈之社區建築本採1層1戶之設計，各樓層並無走廊之規
    劃，惟獨6樓於85年間另行變更為1層3戶，才有所謂走廊之
    規劃，以供6樓之2、6樓之3住戶通行之用。然6樓於90年8
    月24日經訴外人馬祥人將該樓層3戶一併購置，3戶連通而居
    住於該樓層，因而已無存在公寓大廈管理條例第7條規定連
    通數個專有部分之走廊之情形，而其他樓層住戶逃生及通行
    均無須使用該走廊，該走廊通行亦已失去其意義，故當初召
    開系爭區分所有權人會議時，才會同意馬祥人提案該6樓之
    樓層走廊約定為6樓住戶專用，並依規定按照比例繳納管理
    費。此係經區分所有權人會議斟酌其需求，以合乎情理且不
    造成全體住戶困擾之情況下同意該提案，其決議並無何不妥
    。並聲明：原告之訴駁回。
、本院之判斷：
一、按確認之訴非原告有即受確認判決之法律上利益者，不得提
    起。所謂即受確認判決之法律上利益，係指法律關係之存否
    不明確，原告主觀上認其在法律上之地位有不安之狀態存在
    ，且此種不安之狀態，能以確認判決將之除去者而言，若縱
    經法院判決確認，亦不能除去其不安之狀態者，即難認有受
    確認判決之法律上利益，最高法院52年台上字第1240號判例
    可資參照。本件原告主張其為翰陽名廈之區分所有權人，系
    爭區分所有權人會議決議案由2之2之決議是否無效，影響系
    爭6樓之3之走道是否屬於約定專用部分，而原告既然對該區
    分所有權人會議之決議是否有效成立有所質疑，其提起本件
    確認之訴，藉以排除此項法律上之不安狀態，即應認為有提
    起確認判決之法律上利益。從而原告提起本件確認之訴，於
    法尚無不合。
二、本件原告主張其為翰陽名廈之區分所有權人，被告於99年1
    月16日晚間所召開系爭區分所有權人會議，該會議紀錄其中
    案由2之2決議為：178號6樓之3之走道列入178號6樓之約定
    專用，其權利義務與同棟大樓之5樓、7樓、8樓及9樓相同，
    而6樓則按此比例繳納管理費（詳如建物測量成果圖）等情
    ，業據提出系爭區分所有權人會議紀錄1件為證，且為被告
    所不爭執，自堪採信。
三、原告另主張系爭區分所有權人會議案由2之2之決議，因違反
    公寓大廈管理條例第7條之規定，應屬無效，然為被告所否
    認，並以前揭情詞置辯，從而，本件所應審究者，即為系爭
    區分所有權人會議案由2之2之決議，是否違反公寓大廈管理
    條例第7條之規定。經查：
（一）按專有部分：指公寓大廈之一部分，具有使用上之獨立性
      ，且為區分所有之標的者。共用部分：指公寓大廈專有部
      分以外之其他部分及不屬專有之附屬建築物，而供共同使
      用者。約定專用部分：公寓大廈共用部分經約定供特定區
      分所有權人使用者。公寓大廈共用部分不得獨立使用供做
      專有部分。其為下列各款者，並不得為約定專用部分：二
      、連通數個專有部分之走廊或樓梯，及其通往室外之通路
      或門廳；社區○○巷道、防火巷弄。四、約定專用有違法
      令使用限制之規定者。公寓大廈管理條例第3條第3、4、5
      款、第7條第2、4款分別規定甚明。
（二）查被告雖主張原建設公司就翰陽名廈之社區建築本採1層1
      戶之設計，各樓層並無走廊之規劃，惟獨6樓於85年間另
      行變更為1層3戶，才有所謂走廊之規劃，以供6B、6C住戶
      通行之用，似謂翰陽名廈6樓之1、之2、之3，並非獨立之
      專有部分，惟經本院就上開疑點向台中市政府函查結果，
      經台中市政府以99年8月4日府都住字第0990222815號函覆
      「經查旨揭建物使用執照，其南區○○○街178號6樓係屬
      3戶之集合住宅，迄今並無辦理變更使用記錄。」、「另
      查核准圖說上開集合住宅6樓之3走道，係屬連通B、C戶專
      有部份之走道，依「公寓大廈管理條例」第7條規定略以
      ：「公寓大廈共用部分不得獨立使用供做專有郡分。其為
      下列各款者，並不得為約定專用部分:…2、連通數個專有
      部分之走廊或樓梯，及其通往室外之通路或門廳；社區○
      ○巷道、防火巷弄。」等語，有上開函文附卷可稽，足見
      翰陽名廈6樓之1、之2、之3，均為獨立之專有部分無訛，
      則6樓之3之走道，自屬連通數個專有部分之走廊無疑。雖
      被告又主張訴外人馬祥人已將該樓層3戶一併購置，並提
      出建物權狀3紙為證，然查縱該樓層3戶目前均屬同一人所
      有，然未來仍可能因各戶單獨過戶轉讓而異其所有權人，
      亦即該樓層3戶目前均屬同一人所有之情形，並不因此改
      變該樓層3戶均為獨立之專有部分暨6樓之3之走道為連通
      數個專有部分之走廊之法律性質。準此，系爭區分所有權
      人會議案由2之2之決議內容將性質上屬於連通數個專有部
      分之走廊之6樓之3走道約定為專用部分，顯與公寓大廈管
      理條例第7條之規定相抵觸，自屬無效。
四、綜上所述，原告主張系爭區分所有權人會議案由2之2之決議
    ，違反公寓大廈管理條例第7條之規定，並聲明確認系爭區
    分所有權人會議案由2之2之決議無效，為有理由，應予准許
    。
五、本件事證已臻明確，兩造其餘攻擊防禦方法，核與判決結果
    不生影響，爰不逐一論述。
肆、訴訟費用負擔之依據：民事訴訟法第78條。
中    華    民    國    99    年    8     月    24    日
                  民事第二庭    法  官  黃炫中
正本係照原本作成。
如對本判決上訴，須於判決送達後20日內向本院提出上訴狀。
中    華    民    國    99    年    8     月    24    日
                                書記官

司法院資訊處製作；財團法人民間司法改革基金會備份。
